【裁判字號】    99,重訴,61
【裁判日期】    991229
【裁判案由】    毒品危害防制條例等
【裁判全文】
臺灣桃園地方法院刑事判決              99年度重訴字第61號
公  訴  人  臺灣桃園地方法院檢察署檢察官
被      告  KANG KYUN.
選任辯護人  邱鎮北律師
上列被告因違反毒品危害防制條例等案件，經檢察官提起公訴（
99年度偵字第17449號），本院判決如下：
    主  文
KANG KYUNG SEOK 共同運輸第一級毒品，處有期徒刑陸年，並於
刑之執行完畢或赦免後，驅逐出境。扣案之第一級毒品海洛因（
驗餘淨重壹仟零伍點伍零公克）均沒收銷燬之；扣案包裝上開第
一級毒品海洛因之透明包裝袋壹個、黑色膠帶、藏放上開第一級
毒品海洛因之行李箱壹只、插用於LG廠牌NAKIO 型號手機內之SI
M 卡壹張及美金壹仟零肆拾元（面額壹佰元拾張、面額貳拾元貳
張）、泰銖捌佰元（面額壹佰元柒張、面額貳拾元伍張）、新臺
幣柒仟玖佰元（面額壹仟元柒張、面額伍佰元壹張、面額壹佰元
肆張）均沒收；未扣案之美金壹佰玖拾元，與HCHOO CHEOL-HO連
帶沒收之，如全部或一部不能沒收時，連帶追徵其價額或以其等
財產連帶抵償之。
    事  實
一、KANG KYUNG-SEOK （譯音姜京錫）為韓國籍人士，明知海洛
    因係屬舉世各國所公告查禁之毒品，且我國毒品危害防制條
    例亦將之明定為第一級毒品，不得任意持有、運輸，並係行
    政院依懲治走私條例第2 條第4 項授權公告之「管制物品項
    目及其數額」所列甲項第4 款之管制進出口物，禁止運輸、
    私運進口。緣KANG KYUNG-SEOK （譯音姜京錫）之友人HCHO
    O CHEOL-HO（譯音秋哲鎬）與綽號「DIBI」及尼泊爾籍人GU
    RUNG UDIM BAHADUR 等人共謀運輸第一級毒品海洛因入境臺
    灣，並推由HCHOO CHEOL-HO（譯音秋哲鎬）負責找人將夾藏
    第一級毒品海洛因之行李箱運入臺灣並送至指定飯店，HCHO
    O CHEOL-HO（譯音秋哲鎬）即於民國99年6 月間某日，在韓
    國首爾市某處，詢問KANG KYUNG-SEOK （譯音姜京錫）是否
    願意代為攜帶藏放第一級毒品海洛因之行李箱入境臺灣，並
    提供免費來回機票及允諾給付美金3,000 元報酬，KANG KYU
    NG-SEOK （譯音姜京錫）竟為貪圖上開不法利益遂應允之，
    即於99年6 月15日晚間，與HCHOO CHEOL-HO（譯音秋哲鎬）
    先行從韓國仁川機場搭機前往泰國曼谷入宿ROMANCE 飯店，
    並待指示攜帶第一級毒品海洛因入境臺灣。嗣於99年6 月28
    日某時，HCHOO CHEOL-HO（譯音秋哲鎬）先至泰國曼谷某處
    ，向GURUNG UDIM BAHADUR 拿取「DIBI」及GURUNG UDIM
    BAHADUR 事先準備已將第一級毒品海洛因（驗前淨重1006.1
    0 公克，純度83.85 ％，純質淨重843.61公克，先以1 個透
    明塑膠袋包裝後，再以黑色膠帶綑覆）藏放在行李箱夾層內
    作為掩飾之行李箱1 只、來臺機票及給付KANG KYUNG-SEOK
    （譯音姜京錫）之部分報酬美金1,500 元等物攜回上開ROMA
    NCE 飯店交予KANG KYUNG-SEOK （譯音姜京錫）。而於99年
    6 月28日下午5 時5 分許，KANG KYUNG-SEOK （譯音姜京錫
    ）即與HCHOO CHEOL-HO（譯音秋哲鎬）、「DIBI」、GURUNG
     UDIM BAHADUR 等人共同基於運輸第一級毒品海洛因、私運
    管制物品入境臺灣之犯意聯絡，自泰國曼谷搭乘中華航空公
    司CI-836班機，於當日晚間9 時45分許抵達臺灣桃園國際機
    場，而將上開夾藏第一級毒品海洛因之行李箱以托運之方式
    私運入境臺灣。旋KANG KYUNG-SEOK （譯音姜京錫）在臺灣
    桃園國際機場第一航廈入境通關時，為內政部警政署航空警
    察局安檢人員進行托運行李X 光檢視，查覺有異，而會同財
    政部臺北關稅局人員當場查獲，並扣得KANG KYUNG-SEOK （
    譯音姜京錫）運輸入境之第一級毒品海洛因（驗前淨重1006
    .10 公克，純度83 .85％，純質淨重843.61公克）、用以包
    裝上開第一級毒品海洛因之透明包裝袋及黑色膠帶、用以藏
    放上開第一級毒品海洛因之行李箱、用以與共犯聯繫本件運
    輸毒品事宜之LG廠牌NAKIO 型號之手機1 具（含SIM 卡1 張
    ）及因運輸上開第一級毒品海洛因所得之剩餘部分報酬美金
    1040元（面額100 元10張、面額20元2 張）及以美金兌換之
    泰銖800 元（面額100 元7 張、面額20元5 張）、新臺幣79
    00元（面額1000元7 張、面額500 元1 張、面額100 元4 張
    ）等物。
二、案經內政部警政署航空警察局移送臺灣桃園地方法院檢察署
    檢察官偵查起訴。
    理  由
一、本案所引用之證據，經本院依法踐行調查證據程序，檢察官
    、被告、選任辯護人均不爭執各該證據之證據能力，且亦查
    無依法應排除其證據能力之情形，是後述所引用證據之證據
    能力均無疑義，先予敘明。
二、上揭事實，業據被告KANG KYUNG-SEOK （譯音姜京錫）於警
    詢、檢察官訊問及本院審理時均坦承不諱，復有查獲現場照
    片8 張、電子機票收據、旅客入出境紀錄查詢、護照影本、
    行李條、入出境資訊連結作業、台北關稅局稽查組Ｘ光檢查
    儀注檢行李報告表、手機簡訊翻拍照片等在卷可稽（見99年
    度偵字第17449 號卷第16至17頁、第26至27頁、第30至31頁
    、第45至46頁、第123 至126 頁、第35頁、第85至102 頁）
    ；而被告私運入境之粉末1 包，經送法務部調查局鑑定結果
    ，確含第一級毒品海洛因成分（驗餘淨重1005.50 公克），
    亦有該局濫用藥物實驗室99年7 月12日調科壹字第09923015
    540 號鑑定書附卷可憑（見99年度偵字第17449 號卷第60頁
    ）；此外，復有包裝上開第一級毒品海洛因之透明包裝袋及
    黑色膠帶、用以藏放上開第一級毒品海洛因之行李箱、用以
    與共犯聯繫本件運輸毒品事宜之LG廠牌NAKIO 型號之手機1
    具（含SIM 卡1 張）及因運輸上開第一級毒品海洛因所得而
    用餘之報酬美金1040元、泰銖800 元、新臺幣7900元等物扣
    案可資佐證，足認被告上開任意性自白，核與事實相符，足
    堪採信。綜上，被告運輸第一級毒品及私運管制物品進口之
    事證已臻明確，犯行堪予認定，應依法論科。
三、論罪科刑方面：
（一）查海洛因為毒品危害防制條例第2 條第2 項第1 款所列之
      第一級毒品，並係行政院依懲治走私條例第2 條第3 項規
      定公告之「管制物品項目及其數額」甲項第4 款所列管制
      進出口之物品，不限其數額，均不得私運進口及運輸（釋
      字第680 號以違反授權明確性原則及刑罰明確性原則違憲
      ，惟定期於101 年7 月30日失效）。再懲治走私條例第2
      條第1 項所謂私運管制物品進口，係指由國外或自大陸地
      區私運管制物品，進入臺灣地區而言；輸入之既遂與未遂
      ，又以是否已進入國界為標準；而運輸毒品罪祇以所運輸
      之毒品已實施運送為已足，並非以運抵目的地為犯罪完成
      之要件，區別該罪既遂或未遂，應以已否起運為準，既已
      起運，構成該罪之輸送行為即已完成，不以抵達目的地為
      既遂條件，最高法院95年度台上字第298 號判決意旨參照
      。查，本案毒品既已運抵臺灣桃園國際機場，並進入我國
      領域內，被告私運管制物品毒品海洛因進口及運輸毒品海
      洛因之行為皆已經完成，即屬既遂。核被告KANG KYUNG-
      SEOK（譯音姜京錫）所為，係犯毒品危害防制條例第4 條
      第1 項之運輸第一級毒品罪及懲治走私條例第2 條第1 項
      之私運管制物品進口罪。
（二）被告KANG KYUNG-SEOK （譯音姜京錫）持有第一級毒品海
      洛因之低度行為，為運輸之高度行為所吸收，不另論罪。
（三）被告KANG KYUNG-SEOK （譯音姜京錫）與HCHOO CHEOL-HO
      （譯音秋哲鎬）、「DIBI」、GURUNG UDIM BAHADUR 等人
      ，就上開犯行均互有犯意聯絡及行為分擔，應依刑法第28
      條之規定，論以共同正犯，而公訴意旨就被告與「DIBI」
      、GURUNG UDIM BAHADUR 共犯部分漏未論及，似有未合，
      併此敘明。又被告KANG KYUNG-SEOK （譯音姜京錫）雖供
      稱於99年6 月15日尚與KOO TAE-WOONG （譯音具泰雄）、
      SEON SE-HYUK（譯音宣世嚇）、OH BYEONG-JU（吳炳洲）
      等人一同搭機前往泰國曼谷，且KOO TAE-WOONG （譯音具
      泰雄）、SEON SE-HYUK（譯音宣世嚇）、OH BYEONG-JU（
      吳炳洲）等人亦曾攜帶行李箱入境臺灣等情，惟依被告供
      述KOO TAE-WOONG （譯音具泰雄）、SEON SE-HYUK（譯音
      宣世嚇）、OH BYEONG-JU（吳炳洲）等人均係各別攜帶行
      李箱入境臺灣，又無證據證明其等攜帶入境臺灣之行李箱
      內確實藏放有第一級毒品海洛因，已難認其等所為與被告
      本件運輸第一級毒品犯行有何必然之關連；又無證據足以
      證明KOO TAE-WOONG （譯音具泰雄）、SEON SE-HYUK（譯
      音宣世嚇）、OH BYEONG-JU（吳炳洲）等人就被告本件運
      輸第一級毒品之犯行，有何犯意聯絡及行為分擔，是尚難
      逕認KOO TAE-WOONG （譯音具泰雄）、SEON SE-HYUK（譯
      音宣世嚇）、OH BYEONG-JU（吳炳洲）等人為被告本件運
      輸第一級毒品犯行之共同正犯，附此敘明。
（四）被告係以一個私運之行為，同時觸犯懲治走私條例第2 條
      第1 項之私運管制物品進口罪及毒品危害防制條例第4 條
      第1 項之運輸第一級毒品罪，應依刑法第55條想像競合犯
      之規定，從一重之運輸第一級毒品罪處斷。
（五）被告於偵查中及審判中均自白運輸第一級毒品犯行，此有
      警詢、偵訊、本院審理筆錄可稽，應依毒品危害防制條例
      第17條第2 項之規定，減輕其刑。又被告為警查獲後，於
      警詢、偵查中已供出毒品來源為HCHOO CHEOL-HO（譯音秋
      哲鎬），且被告亦透過家人向韓國首爾中央地方檢察廳告
      發共同正犯HCHOO CHEOL-HO（譯音秋哲鎬），韓國首爾中
      央地方檢察廳即據被告之供述因而查獲共同正犯HCHOO C
      HEOL-HO （譯音秋哲鎬），有駐臺北韓國代表部2010年7
      月19日函、2010年12月9 日函及附件共同被告HCHOO CHEO
      L-HO（譯音秋哲鎬）之逮捕令狀、拘留令狀、公訴狀、陳
      述調查報告、被告陳情書等在卷可憑，是被告應依毒品危
      害防制條例第17條第1 項規定，遞減其刑。按刑法第71條
      第2 項規定「有2 種以上之減輕者，先依較少之數減輕之
      」，另同法第66條規定「有期徒刑、拘役、罰金減輕者，
      減輕其刑至2 分之1 。但同時有免除其刑之規定者，其減
      輕得減至3 分之2 」。被告有毒品危害防制條例第17條第
      1 項「犯第4 條至第8 條、第10條或第11條之罪，供出毒
      品來源，因而查獲其他正犯或共犯者，減輕或免除其刑。
      」及第2 項「犯第4 條至第8 條之罪於偵查及審判中均自
      白者，減輕其刑。」之減輕原因，則依據刑法第71條第2
      項規定，當先依毒品危害防制條例第17條第2 項減輕其刑
      ，再依同條例第17條第1 項遞減其刑。被告所犯運輸第一
      級毒品罪，於偵查、審理中均自白犯行，且於供出其毒品
      來源，使韓國首爾中央地方檢察廳據以循線查獲共同正犯
      HCHOO CHEOL-HO（譯音秋哲鎬）之運輸毒品犯行，其法定
      最輕本刑無期徒刑，先依毒品危害防制條例第17條第2 項
      減輕其刑，應減為20年以下、15年以上有期徒刑，再依同
      條例第17條第1 項遞減其刑，依法得減至3 分之2， 其法
      定最輕本刑應減為5 年以上有期徒刑。
（六）爰審酌被告明知各國對於毒品之查緝均甚嚴，竟為獲取不
      法利益，而運輸、私運第一級毒品海洛因入境臺灣，倘順
      利躲避查緝，勢將加速毒品之氾濫，對我國社會之安寧及
      國人之健康，可能產生之危害非輕，幸該等海洛因甫進入
      我國即為治安單位查獲，尚未造成毒害，兼衡被告始終坦
      承犯行，且除供出共犯HCHOO CHEOL-HO（譯音秋哲鎬）外
      ，於羈押期間查知共犯尼泊爾籍人GURUNG UDIM BA HADUR
      因另涉運輸毒品案件遭羈押亦於本院審理時主動供出該共
      犯之犯後態度，及其僅係單純受利用之運輸工具，並非幕
      後策劃主導指使者等一切情狀，量處如主文所示之刑。
（七）被告為韓國籍人士，有其護照影本附卷可稽，雖其係合法
      來臺，卻利用入境我國而為本件犯行並受有期徒刑以上刑
      之宣告，顯不宜許之繼續在我國居留，併依刑法第95條之
      規定，諭知被告應於刑之執行完畢或赦免後，予以驅逐出
      境。
（八）沒收部分：
    (1)扣案之第一級毒品海洛因（驗餘淨重1,005.50公克），係
      查獲之第一級毒品，均應依毒品危害防制條例第18條第1
      項前段規定沒收銷燬之。
    (2)又「按毒品危害防制條例第18條第1 項前段、第19條第1
      項關於沒收銷燬、沒收之規定，乃政府為防制毒品危害，
      維護國民身心健康，所設之特別規定，採義務沒收主義。
      故查獲之第一、二級毒品，不問屬於犯人與否，均沒收銷
      燬之；犯同條例第4 條至第9 條、第12條、第13條或第14
      條第1 項、第2 項之罪者，其供犯罪所用或因犯罪所得之
      財物，如屬犯人所有，均應沒收之，法院無審酌餘地。而
      毒品之外包裝有防止毒品裸露、逸出及潮濕之功用，並便
      於攜帶及運輸，其係供販賣、運輸、寄藏或持有毒品所用
      之物，至為顯然。如其外包裝應屬可與毒品析離者，自應
      依第19條第1 項規定諭知沒收。」，最高法院95年度台上
      字第5707號刑事判決意旨參照。查扣案之透明包裝袋、黑
      色膠帶，既能與扣案之第一級毒品海洛因分離及秤其重量
      ，有前開鑑定通知書1 份在卷可考，則與上開扣案之第一
      級毒品海洛因即無難以析離而無法個別宣告沒收之情事，
      且該透明包裝袋、黑色膠帶具有防止本件第一級毒品海洛
      因裸露、逸出及潮濕之功用，並便於攜帶及運輸，衡情皆
      應屬共同走私及運輸毒品之「DIBI」及GURUNG UDIM  BA
      HADUR 等人所有，且咸供共同運輸查扣之毒品所用之物，
      均應依毒品危害防制條例第19條第1 項規定併予宣告沒收
      。
    (3)扣案行李箱1 只係用以藏放本案毒品所用之物，衡情亦應
      屬共同走私及運輸毒品之「DIBI」及GURUNG UDIM  BAHAD
      UR等人所有，且咸供共同運輸查扣之毒品所用之物，應依
      毒品危害防制條例第19條第1 項規定宣告沒收。
    (4)又犯毒品危害防制條例第4 條至第9 條、第12條、第13條
      或第14條第1 項、第2 項之罪者，其供犯罪所用或因犯罪
      所得之財物，均沒收之，如全部或一部不能沒收時，追徵
      其價額或以其財產抵償之，同條例第19條第1 項定有明文
      。此項關於沒收之特別規定，採義務沒收主義。故凡犯上
      開條項之罪者，其因犯罪所得之財物，均應依上開規定宣
      告沒收之。本件被告運輸第一級毒品入境臺灣，已預先取
      得美金1500元之報酬，已據本院認定如前，故該美金1500
      元堪認屬被告運輸第一級毒品所得之財物，均應沒收，而
      其中業已扣案之美金1040元（面額100 元10張、面額20元
      2 張）、泰銖800 元（面額100 元7 張、面額20元5 張）
      、新臺幣7900元（面額1000元7 張、面額500 元1 張、面
      額100 元4 張）等物，或係被告直接取得之報酬，或由被
      告將直接取得之部分報酬所兌換而得，亦據被告供認在卷
      ，應依毒品危害防制條例第19條第1 項宣告沒收之。至除
      上述已扣案之金錢外，未扣案之美金190 元【計算方式：
      以所得之美金1500元扣除美金22元、248 元（即參考99年
      6 月28日外匯匯率，分別將扣案之泰銖800 元、新臺幣79
      00元換算為美元，元以下四捨五入），再扣除已扣案之美
      金1040元】，亦屬被告因運輸第一級毒品犯罪所得之財物
      ，亦應依毒品危害防制條例第19條第1 項規定宣告沒收之
      。又因美金非為我國現行貨幣價值之表示，如全部或一部
      不能沒收時，仍須追徵其價額，方能達成沒收之目的，是
      上開未扣案之美金190 元，全部或一部不能沒收時，仍應
      追徵其價額或以其財產抵償之。另按共同正犯，應對犯罪
      之全部事實負責，是就共同正犯所得財物應合併計算，全
      部追繳沒收，方為適法（司法院2024號解釋、最高法院64
      年台上字第2613號判例參照），又為避免執行時發生重複
      沒收、抵償之情形，各共同正犯之間係採連帶沒收主義，
      於裁判時應諭知被告共同犯罪所得之財物應與其他共同正
      犯連帶沒收之，不得就全體共同正犯之總所得，對各共同
      正犯分別重複諭知沒收。是上開未扣案之美金190 元應宣
      告與共同正犯HCHOO CHEOL-HO（譯音秋哲鎬）連帶沒收，
      併諭知如全部或一部不能沒收時，連帶追徵其價額或以其
      等財產連帶抵償之。至於「DIBI」及GURUNG UDIM  BAHA
      DUR 等人雖為共同正犯，惟關於被告本件運輸之毒品、來
      臺機票及所取得之報酬，係由「DIBI」及GURUNG UDIM  B
      AHADUR所提供，而屬出資給付報酬者，與被告及共同正犯
      HCHOO CHEOL-HO（譯音秋哲鎬）間就被告應取得之運輸毒
      品報酬，有對向關係，自不能認上開未扣案之美金190 元
      屬「DIBI」及GURUNG UDIM BAHADUR 共同犯本件運輸毒品
      罪之所得，而為離渠等持有之財物，應毋庸對渠二人連帶
      沒收或抵償，附此敘明。
    (5)又扣案之LG廠牌NAKIO 型號之手機1 具，雖係供被告與共
      犯聯繫本件運輸第一級毒品犯行所用之物，有上開手機簡
      訊翻拍照片為憑（見99年度偵字第17449 號卷第85至102
      頁），惟被告於本院審理時供稱：該手機係被告於韓國首
      爾機場所租用等語（見本院99年度重訴字第61號卷99年12
      月16日審判筆錄第8 至9 頁），已難認係屬被告所有之物
      ，爰不宣告沒收；至於該手機插用之SIM 卡，業據被告供
      認為其所有（見本院99年度重訴字第61號卷99年12月16日
      審判筆錄第9 頁），且係供被告犯本件運輸第一級毒品罪
      所用之物，應依毒品危害防制條例第19條第1 項前段規定
      沒收。
據上論斷，應依刑事訴訟法第299 條第1 項前段，毒品危害防制
條例第4 條第1 項、第17條第1 項、第2 項、第18條第1 項前段
、第19條第1 項，懲治走私條例第2 條第1 項、第11條，刑法第
11條、第28條、第55條、第95條，判決如主文。
本案經檢察官吳美文到庭執行職務。
中    華    民    國    99    年    12    月    29    日
                    刑事第十二庭審判長法  官  許  雅  婷
                                      法  官  黃  裕  民
                                      法  官  羅  國  鴻
以上正本證明與原本無異。
如不服本判決，應於判決送達後10日內向本院提出上訴狀（應附
繕本），其未敘述上訴理由者，應於上訴期間屆滿後20日內補提
理由書狀於本院，上訴於臺灣高等法院。
                                      書記官  戴  育  萍
中    華    民    國    99    年    12    月    30    日
【論罪科刑法條】
毒品危害防制條例第4條
製造、運輸、販賣第一級毒品者，處死刑或無期徒刑；處無期徒
刑者，得併科新臺幣2 千萬元以下罰金。
製造、運輸、販賣第二級毒品者，處無期徒刑或7 年以上有期徒
刑，得併科新臺幣1 千萬元以下罰金。
製造、運輸、販賣第三級毒品者，處5 年以上有期徒刑，得併科
新臺幣7 百萬元以下罰金。
製造、運輸、販賣第四級毒品者，處3 年以上10年以下有期徒刑
，得併科新臺幣3 百萬元以下罰金。
製造、運輸、販賣專供製造或施用毒品之器具者，處1 年以上7
年以下有期徒刑，得併科新臺幣1 百萬元以下罰金。
前五項之未遂犯罰之。

司法院資訊處製作；財團法人民間司法改革基金會備份。
